臺灣高等法院刑事判決　　　　　　　　　　　　　　九十年度上易字第四一六八號
　　上　訴　人
　　即　被　告　甲○○
右上訴人因侵占案件，不服臺灣板橋地方法院八十九年度易字第一三四一號，中華民
國九十年三月十二日第一審判決（起訴案號：臺灣板橋地方法院檢察署八十九年度偵
緝字第二八○號）提起上訴，本院判決如左：
    主  文
原判決撤銷。
甲○○無罪。
    理  由
一、公訴意旨略以：被告甲○○意圖為自己不法之所有，於民國八十六年一月間，在
    臺北縣板橋市○○路十號三樓，向乙○○租得車牌號碼為ＥＮ－八九八號之營業
    小客車一輛，約定租金為每日新臺幣（下同）八百元，詎甲○○自八十七年一月
    起，竟未依約繳款，經乙○○催討均置之不理，嗣又遷出上開新莊住處四處藏匿
    ，並將該車侵占入己。其後因車輛損壞，將上開小客車棄置於南港公園，致乙○
    ○追索無著。甲○○經通緝到案，供出車輛停放地點後，乙○○依其供述於八十
    九年三月初始尋獲車輛。因認被告涉有刑法第三百三十五條第一項之侵占罪嫌云
    云。
二、按犯罪事實應依證據認定之，無證據不得推定其犯罪事實，又不能證明被告犯罪
    者，應諭知無罪之判決，刑事訴訟法第一百五十四條、第三百零一條第一項定有
    明文。所謂認定犯罪事實之證據，係指足以認定被告確有犯罪行為之積極證據而
    言，該項證據自須適合於被告犯罪事實認定，始得採為斷罪資料。苟未能發現相
    當證據，或證據不足以證明，自不能以推測或擬制之方法，以為裁判基礎。最高
    法院分別著有二十九年度上字第三一○五號、四十年度台上字第八十六號判例可
    資參照。又按告訴人之指訴係以使被告入罪為目的，必須調查其他證據證明告訴
    人之指訴與事實相符，始可採為證據，有最高法院六十九年度台上字第一五三一
    號判例可資參照。
三、本件公訴人認被告甲○○涉有侵占罪嫌，無非係以告訴人乙○○之指訴，並有計
    程車租賃契約書、被告之國民身分證正反面影本、欠款明細各一份、尋獲上開車
    輛之現場照片四張為其論據。訊據被告堅決否認有侵占上開車輛犯行，並辯稱：
    伊於八十七年一月或四月間有託人拿四萬五千元給乙○○，嗣因無錢再付款，而
    不敢將上開車輛返還，伊有準備還乙○○租金，伊沒有侵占之意思等語。
四、經查，被告甲○○未按時繳交本件車租，固據被告自承於卷，然被告自八十六年
    一月一日起向告訴人租用右開營業小客車，有計程車租賃契約書乙紙在卷可憑，
    迄八十七年一月一日左右始欠繳租金，復經告訴人乙○○供明無訛，顯見被告租
    車後正常繳租一年，茍被告自始有不法侵占意圖，曷克如此？又被告於欠租後，
    於八十七年一月或是四月仍有向自訴人補繳車租四萬五千元等情，亦據告訴人供
    明在卷，嗣於九十年十二月二十四日本院調查時亦稱：「被告中間陸續有繳，被
    告把錢放在我的信箱中，我告他時，還有三十多萬元未繳，因為要驗車，一直找
    不到被告，也到他的戶籍地都找不到他，所以才告他」；「我認為他身體不好，
    他不是惡意要躲避我，所以我願意原諒被告，被告到目前僅欠我三萬元」等語，
    有訊問筆錄在卷可稽，是被告於事後積極清償本件欠租，極為明灼，益見被告並
    無侵占本件營業小客車之意。是本件應純屬民事債權債務糾葛而已，被告所為，
    尚與刑法侵占罪有間。是被告辯稱伊未侵占一節，應堪採信。公訴人所舉證據，
    不足以證明被告有侵占犯行。此外，本院復查無其他積極證據足資證明被告有公
    訴人所指侵占犯行，不能證明被告犯罪，揆諸首揭說明，應諭知被告無罪之判決
    。
五、原審未能詳為勾稽，遽為被告有罪之判決，自非允洽。被告上訴意旨否認犯罪，
    指摘原判決不當，為有理由，應由本院撤銷改判，諭知被告無罪之判決。
六、本件被告經合法傳喚，無正當理由不到庭，依法得不待其陳述，逕行判決，併此
    敘明。
據上論斷，應依刑事訴訟法第三百七十一條、第三百六十九條第一項前段、第三百六
十四條、第三百零一條第一項，判決如主文。
本案經檢察官郭啟東到庭執行職務。
中      華      民      國      九十一      年    一  月      十六      日
                              臺灣高等法院刑事第二十一庭
                                  審判長法  官  葉  騰  瑞
                                        法  官  江  國  華
                                        法  官  莊  明  彰
右正本證明與原本無異。
不得上訴。
                                        書記官  廖  嫣  雯
中      華      民      國      九十一      年    一  月      十七      日
